臺灣新北地方法院刑事判決
111年度簡上字第92號
上  訴  人  臺灣新北地方檢察署檢察官
被      告  吳沛鋐


上列上訴人因被告妨害名譽案件，不服本院110年度簡字第4640
號中華民國110年12月10日所為第一審簡易判決（聲請簡易判決
處刑案號：110年度偵字第38490號），提起上訴，本院管轄之第
二審合議庭判決如下：
    主  文
上訴駁回。
吳沛鈜緩刑貳年。
    事實及理由
一、本案經本院審理結果，認原審以被告吳沛鈜係犯刑法第309
    條第1項公然侮辱之罪，處罰金新臺幣（下同）6,000元，並
    諭知易服勞役之折算標準，其認事用法、量刑均無不當，應
    予維持。除增加被告於本院審理中之自白為證據外，餘均引
    用原審判決書記載之事實、證據及理由（詳如附件）。
二、檢察官上訴意旨略以：原審就被告量刑未詳就審酌量刑之準
    據，逐一敘明其具體情形，此部分刑度裁量是否妥適，自亦
    無從據以斷定，原審就此自有判決理由不備之違誤；本案係
    在「臉書-國民黨FB粉絲團-八仙塵爆善款」之公開討論貼文
    下對告訴人乙○○為公然侮辱犯罪，而上開公開討論貼文至少
    已經3,810人次瀏覽，被告上開犯罪行為之手段及對告訴人
    名譽權所生損害，顯較在少數人共見聞處所為公然侮辱犯罪
    之更為惡劣嚴重，原審未及詳酌上情，僅就被告所犯量處罰
    金6,000元，未具體審酌被告上開犯罪與通常公然侮辱犯罪
    間之具體差異性，量刑之適用法則不當。
三、駁回上訴之說明：
　㈠量刑輕重，為事實審法院依職權自由裁量之事項，若量刑已
    以行為人之責任為基礎，並斟酌刑法第57條各款所列情狀，
    於未逾越法定刑度之下，酌量科刑，無偏執一端而有明顯失
    出或失入之情形，自不得指為不當或違法。
  ㈡原審審酌被告在公開討論之網路社群媒體「臉書」之「國民
    黨FB粉絲團」內與告訴人因故發生齟齬，即以穢語辱罵告訴
    人，實應譴責，兼衡其智識程度為大學肄業（依個人戶籍資
    料所載），自陳家庭經濟狀況為勉持、職業為服務業，犯罪
    動機、目的、手段，其行為對於告訴人名譽之損害程度，被
    告犯後態度，迄今未能賠償告訴人或與之達成和解，及告訴
    人對本案表示之意見（見本院公務電話紀錄表所載）等一切
    情狀，酌情量處上開罰金，並諭知易服勞役之折算標準，顯
    已具體參酌刑法第57條各款所列情形，且有詳述量刑之理由
    ，並考量被告係在公開之「臉書」、「國民黨FB粉絲團」頁
    面上為本案公然侮辱犯行，而檢察官所指述3,810人次之瀏
    覽，係一般版友對於「國民黨FB粉絲團」貼文本文所為之按
    讚回應，並非對被告於「本文」項下回覆告訴人之侮辱言論
    所為，而被告辱罵告訴人之回文則是夾雜在本文貼文項下多
    達578則留言之中，此有系爭本文貼文及回應貼文擷圖在卷
    可佐（見簡上卷第13至15頁），被告系爭辱罵言論並非置於
    一般人立即輕易知悉之位置，且該侮辱言論亦未經其他網友
    按讚回應，佐以告訴人遭侮辱之臉書帳號，並未設定本名，
    其網路帳號與告訴人本人之名譽連結有限，綜合上情以觀，
    難認被告犯罪所生危害達重大之程度，是本案量刑並無違反
    比例、平等或罪刑相當原則，難認量刑違法或不當，故檢察
    官指摘原審量刑理由不備且適用法則不當，均無理由，應予
    駁回。
四、諭知緩刑之說明：
    被告本案前無犯罪經法院判刑之前科紀錄，有臺灣高等法院
    被告前案紀錄表1份在卷可佐。被告因與告訴人意見不合一
    時失慮而犯本罪，於本院審理時坦承犯行，當庭向告訴人道
    歉，且賠償告訴人3萬元達成和解，有本院準備程序筆錄及
    板橋簡易庭111年度板司簡調字第638號調解筆錄在卷可稽（
    見簡上卷第59頁、第95至96頁），堪認被告已相當程度修補
    告訴人所受損害，且賠償告訴人之金額高於原審所諭知之罰
    金刑，足認被告深表悔意，未來再犯可能性低，本院認對被
    告所宣告之刑以暫不執行為適當，爰依刑法第74條第1項第1
    款之規定併予宣告緩刑2年。
據上論斷，依刑事訴訟法第455條之1第1項、第3項、第368條、
第373條，判決如主文。
本案經檢察官甲○○偵查後聲請簡易判決處刑，經檢察官朱曉群到
庭執行公訴。
中　　華　　民　　國　　111 　年　　6 　　月　　28　　日
                  刑事第二十庭  審判長法  官  蕭淳元
　　　　　　　　 
                                      法  官  黃園舒
　　　　　　　　　　　　　　　　　　　
                                      法  官  陳宏璋
上列正本證明與原本無異。
不得上訴。
                                      書記官  許維倫　　
中　　華　　民　　國　　111 　年　　7 　　月　　1 　　日
附件：
臺灣新北地方法院刑事簡易判決
                                     110年度簡字第4640號
聲　請　人　臺灣新北地方檢察署檢察官
被　　　告　吳沛鈜　男　民國00年0月00日生
                    身分證統一編號：Z000000000號
                    住○○市○○區○○路0號三樓
上列被告因妨害名譽案件，經檢察官聲請以簡易判決處刑（110
年度偵字第38490號），本院判決如下：
    主  文
吳沛鈜犯公然侮辱罪，處罰金新臺幣陸仟元，如易服勞役，以新
臺幣壹仟元折算壹日。
    事實及理由
一、本案之犯罪事實、證據及應適用法條，均引用如附件檢察官
    聲請簡易判決處刑書之記載。
二、爰以行為人之責任為基礎，審酌被告在公開討論之網路社群
    媒體「臉書」之「國民黨FB粉絲團」內與告訴人因故發生齟
    齬，即以穢語辱罵告訴人，實應譴責，兼衡其智識程度為大
    學肄業（依個人戶籍資料所載），自陳家庭經濟狀況為勉持
    、職業為服務業，犯罪動機、目的、手段，其行為對於告訴
    人名譽之損害程度，被告犯後態度，迄今未能賠償告訴人或
    與之達成和解，及告訴人對本案表示之意見（見本院公務電
    話紀錄表所載）等一切情狀，量處如主文所示之刑，並諭知
    易服勞役之折算標準，以資儆懲。
三、依刑事訴訟法第449條第1項前段、第3項、第454條第2項，
    刑法第309條第1項、第42條第3項前段，刑法施行法第1條之
    1第1項，逕以簡易判決處如主文所示之刑。
四、如不服本判決，應於判決送達後20日內，向本庭提出上訴狀
    ，上訴於本院第二審合議庭（須附繕本）。本案經檢察官甲
    ○○聲請以簡易判決處刑。
中　　華　　民　　國　 110　　年　　12　　月　　10　　日
                  刑事第二十七庭  法  官     陳明珠
上列正本證明與原本無異。
                                  書記官     林有象
中　　華　　民　　國　　110 　年　　12　　月　　13　　日
附錄本案論罪科刑法條全文：
中華民國刑法第309條
公然侮辱人者，處拘役或9千元以下罰金。
以強暴犯前項之罪者，處1年以下有期徒刑、拘役或1萬5千元以
下罰金。

附件：
臺灣新北地方檢察署檢察官聲請簡易判決處刑書
                                    110年度偵字第38490號
    被　　　告　吳沛鈜　男　37歲（民國00年0月00日生）
                        住○○市○○區○○路0號3樓
                        國民身分證統一編號：Z000000000號
上列被告因妨害名譽案件，業經偵查終結，認宜聲請以簡易判決
處刑，茲將犯罪事實及證據並所犯法條分敘如下：
            犯罪事實
一、吳沛鈜於民國110年4月17日1時51分許，使用「吳沛鈜」之
    帳號連結至網路社群媒體「臉書」之「國民黨FB粉絲團」，
    嗣因有關八仙塵爆捐款運用之事，與使用「OU PERRY」帳號
    之乙○○發生齟齬，詎吳沛鈜竟基於公然侮辱之犯意，在上
    開特定多數人得共見聞之處，以「我是真心覺得你又蠢又醜
    」之足以貶損乙○○人格貼文公然侮辱乙○○。嗣經乙○○
    於同日在新北市板橋區居所（地址詳卷）查悉上開貼文。乃
    報警處理，因而查悉上情。
二、案經乙○○訴由新北市政府警察局板橋分局報告偵辦。
            證據並所犯法條
一、證據：
（一）被告吳沛鈜於警詢之供述。
（二）告訴人乙○○於警詢及檢察官偵訊時之指訴。
（三）檢察官勘驗筆錄。
（四）本案臉書貼文擷圖。
（五）被告之臉書頁面資料。
二、按刑法第309條構成要件之「人」，乃指特定或可得特定之
    人，而在涉及網路世界之情形，應解釋成可連結至真實世界
    之特定人，或可得特定之人之外在評價。網路帳號背後固均
    有使用者，形式上似乎均可能連結到可得特定之人，但妨害
    名譽罪保護之重點應為社會上之客觀、外在評價，如社會大
    眾無法透過網路帳號得悉、連結真實人格，自無妨害名譽罪
    之適用，故所謂「可得特定之人」，在此意義下，應指一般
    社會大眾透過該網路帳號，即可連結及特定真實世界之人，
    對該網路帳號所為之評價，因而能歸屬、影響真實世界人格
    之外在評價。是「網路帳號」惟有在可視為真實世界完全人
    格之延伸，可將該帳號之名譽連結至真實世界人格名譽，即
    於真實世界之外在評價時，始受刑法之名譽權保護。詳言之
    ，如社會大眾從網路上資訊可特定或可得特定該網路帳號實
    際上為何人，譬如說行為人之陳述表示已指出被害人現實生
    活中之姓名或綽號，或該網站上有關於被害人之年齡、性別
    、職業、住址、電話、相片、影像等，抑或有可連結至個人
    網站、部落格等情形，或者該網路帳號因從事特定領域之網
    路活動，如美食評論、優惠情報分享之部落格、粉絲專頁，
    使該帳號、暱稱及擁有者，已相連結或廣為人知，成為現實
    生活中一般大眾均已知悉之人所使用之代號或暱稱，方有刑
    法名譽權保障之適用。查被告於臉書頁面中對告訴人所使用
    之「OU PERRY」帳號為如上足以貶損他人人格之留言。凡瀏
    覽上開臉書頁面之人均得逕自連結至告訴人發表有自己個人
    基本資料及生活照片之臉書網頁，業經檢察官勘驗告訴人上
    開臉書網頁確認無訛。是被告所為，已非僅止侵犯網路世界
    之虛擬人格名譽。是核被告所為，係犯刑法第309條第1項之
    公然侮辱罪嫌。
三、依刑事訴訟法第451條第1項聲請逕以簡易判決處刑。
    此　　致
臺灣新北地方法院
中　　華　　民　　國　 110　　年　　11 　 月　　27 　 日
                              檢　察　官　甲　○　○